臺灣基隆地方法院刑事判決　　　　　　　100年度訴字第216號
公　訴　人　臺灣基隆地方法院檢察署檢察官
被　　　告　胡韋民
上列被告因違反毒品危害防制條例案件，經檢察官提起公訴（10
0年度毒偵字第447號），被告於準備程序中就被訴事實為有罪之
陳述，本院合議庭裁定由受命法官獨任進行簡式審判程序，判決
如下：
    主  文
胡韋民施用第一級毒品，處有期徒刑陸月，如易科罰金，以新臺
幣壹仟元折算壹日。
    事  實
一、胡韋民前因施用毒品案件，經本院以91年度毒聲字第1144號
    裁定送觀察、勒戒，執行後因無繼續施用毒品傾向，於民國
    92年3 月27日執行完畢釋放，並由臺灣基隆地方法院檢察署
    檢察官以91年度毒偵字第1192號為不起訴處分確定。其於前
    述觀察、勒戒執行完畢釋放後之5 年內，復因施用第一、二
    級毒品案件，經本院以93年度訴字第256 號判處有期徒刑 8
    月、4 月，應執行有期徒刑10月確定（下稱甲案）；另因強
    盜、搶奪案件，經臺灣高等法院以94年度上更(一)字第288 號
    判處有期徒刑6 年、1 年，定應執行有期徒刑6 年10月確定
    （下稱乙案）；又因施用第一級毒品案件，經本院以93年度
    訴字第472 號判處有期徒刑8 月確定（下稱丙案）；上開各
    案嗣經臺灣高等法院以97年度聲減字第403 號裁定，就其中
    搶奪、施用毒品部分依法減刑，再與強盜部分，合併定應執
    行有期徒刑7 年2 月確定。其入監執行後，於99年7 月6 日
    假釋出監付保護管束（刑期原預定至100 年4 月16日期滿）
    。
二、詎胡韋民於上開假釋期間，復基於施用第一級毒品之犯意，
    於100 年1 月16日凌晨某時許（起訴書誤載為於100 年1 月
    17日上午10時50分受觀護人採尿往前回溯24小時內之某時）
    ，在新竹境內之某酒店內，以將第一級毒品海洛因摻入香菸
    內點燃後吸其煙霧之方式，施用海洛因一次。嗣於翌日（17
    日）上午10時50分許，其以受保護管束人身分至臺灣基隆地
    方法院檢察署觀護人室接受採尿送驗，結果呈嗎啡陽性反應
    。
三、案經臺灣基隆地方法院檢察署觀護人告發由同署檢察官偵查
    起訴。
    理  由
一、被告胡韋民所犯為死刑、無期徒刑、最輕本刑3 年以上有期
    徒刑以外之罪，亦非屬高等法院管轄之第一審案件，其於準
    備程序進行中，先就被訴事實為有罪之陳述，經告知簡式審
    判程序之旨，並聽取檢察官、被告之意見後，本院合議庭依
    刑事訴訟法第273 條之1 第1 項裁定進行簡式審判程序，是
    本案之證據調查，依同法第273 條之2 規定，不受同法第15
    9 條第1 項、第161 條之2 、第161 條之3 、第163 條之 1
    ，及第164 條至第170 條所規定證據能力認定及調查方式之
    限制，合先敘明。
二、按92年7 月9 日修正公布、93年1 月9 日施行之毒品危害防
    制條例第20條、第23條將施用毒品之刑事處遇程序，區分為
    「初犯」及「5 年內再犯」、「5 年後再犯」；依其立法理
    由之說明：「初犯」，經觀察、勒戒或強制戒治後，應為不
    起訴處分或不付審理之裁定，經觀察、勒戒或強制戒治執行
    完畢釋放後，「5 年內再犯」者，因其再犯率甚高，原實施
    之觀察、勒戒及強制戒治既已無法收其實效，爰依法追訴或
    裁定交付審理，至於經觀察、勒戒或強制戒治執行完畢釋放
    後，「5 年後再犯」者，前所實施之觀察、勒戒或強制戒治
    已足以遮斷其施用毒品之毒癮，為期自新及協助其斷除毒癮
    ，仍適用「初犯」規定，先經觀察、勒戒或強制戒治之程序
    。從而依修正後之規定，僅限於「初犯」及「5 年後再犯」
    二種情形，始應先經觀察、勒戒或強制戒治程序；倘被告於
    5 年內已再犯，經依法追訴處罰，縱其第3 次（或第3 次以
    上）再度施用毒品之時間，在初犯經觀察、勒戒或強制戒治
    執行完畢釋放5 年以後，已不合於「5 年後再犯」之規定，
    且因已於「5 年內再犯」，顯見其再犯率甚高，原實施觀察
    、勒戒或強制戒治，已無法收其實效，即應依該條例第10條
    處罰（最高法院95年5 月9 日95年度第7 次刑事庭會議決議
    及97年9 月9 日97年度第5 次刑事庭會議決議意旨參照）。
    查被告前因初犯施用毒品案件，經觀察、勒戒執行完畢釋放
    後，於5 年內復因施用毒品案件，經起訴判處罪刑等情（詳
    如事實欄一所載），有臺灣基隆地方法院檢察署刑案資料查
    註紀錄表及臺灣高等法院被告前案紀錄表在卷足稽，堪認被
    告之再犯率甚高，原實施之觀察、勒戒已無法收其實效，當
    無再施以觀察、勒戒及強制戒治之必要。揆諸首揭說明，本
    案被告施用毒品之犯行雖係在前述觀察、勒戒執行完畢釋放
    5 年後所為，仍不得依毒品危害防制條例第20條第3 項規定
    施以觀察、勒戒及強制戒治之處遇，而應由檢察官依法追訴
    ，是本件起訴程序並無違誤。
三、上揭犯罪事實，業據被告於本院準備程序及審理程序中自白
    承認，供稱：伊是在100 年1 月16日凌晨，在新竹某酒店內
    ，以抽煙方式吸食海洛因等語；且其於100 年1 月17日上午
    10時50分所採之尿液，經送請臺灣尖端先進生技醫藥股份有
    限公司以氣相層析質譜儀法進行確認檢驗結果，呈嗎啡陽性
    反應，有臺灣基隆地方法院檢察署受保護管束人採尿報到編
    號表、尿液檢體監管紀錄表、臺灣尖端先進生技醫藥股份有
    限公司出具之濫用藥物檢驗報告附卷可憑；另按經行政院衛
    生署認可之檢驗機構以氣相層析質譜儀分析法進行確認檢驗
    者，均不致產生偽陽性反應，亦未曾發現有偽陽性誤判之情
    形；而毒品施用後於尿液、血液中可檢出之最大時限，與施
    用劑量、施用頻率、施用方法、施用者飲水量多寡、個人體
    質、代謝情況、檢體收集時間點及所用檢測方法之靈敏度等
    因素有關，因個案而異。一般於尿液中可檢出之最大時限，
    海洛因為2 至4 天，此有行政院衛生署管制藥品管理局92年
    7 月23日管檢字第0920005609號函釋可稽；準此，足徵被告
    上開具任意性之自白確屬實情。綜上所述，本案事證明確，
    被告犯行足堪認定。
四、查海洛因係屬毒品危害防制條例第2 條第2 項第1 款所列之
    第一級毒品，故核被告所為，係犯毒品危害防制條例第10條
    第1 項之施用第一級毒品罪。被告施用前持有第一級毒品之
    低度行為，應為施用之高度行為所吸收，不另論罪。爰審酌
    被告之教育程度為高中肄業，以往有竊盜、搶奪、強盜等前
    科紀錄，有前揭前案紀錄表可查，其經觀察、勒戒及起訴判
    處罪刑暨執行有期徒刑等處遇措施後，猶未能深切體認施用
    毒品對於自身健康之危害，於假釋期間再為本案犯行，足認
    其自制力薄弱，惟其犯罪手段平和，犯後於檢察事務官詢問
    時雖否認犯罪，然於本院準備程序及審理程序中已坦承犯行
    ，態度尚稱良好，及施用毒品係戕害其個人身心健康之行為
    ，反社會性程度較低，對於他人亦未構成實害，且本案所檢
    出之嗎啡濃度為966ng/ml、可待因濃度為246ng/ml，數值不
    高，暨其因係在假釋期內再為本案犯行，前開假釋日後有遭
    撤銷之高度可能等一切情狀，認量處如主文所示最低刑度，
    併諭知易科罰金之折算標準，已足使被告警惕在心，收懲儆
    之效。至被告施用海洛因所用之香菸並未扣案，復無證據顯
    示係專供施用毒品之器具或違禁物，為避免將來執行困難，
    爰不併為沒收之諭知，附此敘明。
據上論斷，應依刑事訴訟法第273 條之1 第1 項、第299 條第 1
項前段，毒品危害防制條例第10條第1 項，刑法第11條前段、第
41條第1 項前段，判決如主文。
本案經檢察官陳佳宏到庭執行職務。
中    華    民    國   100    年    4     月    21    日
                  刑事第三庭  法  官  張婷妮
以上正本證明與原本無異。
如不服本判決應於收受送達後10日內向本院提出上訴書狀，並應
敘述具體理由；其未敘述上訴理由者，應於上訴期間屆滿後20日
內向本院補提理由書(均須按他造當事人之人數附繕本)「切勿逕
送上級法院」。
中    華    民    國   100    年    4     月    21    日
                              書記官  連懿婷
附錄本案論罪科刑法條
毒品危害防制條例第10條第1項
施用第一級毒品者，處 6 月以上 5 年以下有期徒刑。